臺灣高雄地方法院刑事判決　　　　　　110年度簡上字第216號
上　訴　人　臺灣高雄地方檢察署檢察官
被　　　告　黃漢宗




上列上訴人因被告偽造文書案件，不服本院高雄簡易庭110 年度
簡字第1352號，中華民國110 年6月4日刑事簡易判決（聲請簡易
判決處刑案號：臺灣高雄地方檢察署109年度偵字第22562號），
提起上訴，本院管轄之第二審合議庭判決如下：
    主  文
上訴駁回。
黃漢宗緩刑貳年。
    事實及理由
一、本判決後述所引用之證據資料（詳後引用之各項證據），其
    中傳聞證據部分，縱無刑事訴訟法第159條之1至第159條之4
    或其他規定之傳聞證據例外情形，亦因檢察官及被告同意可
    作為證據使用，依刑事訴訟法第159條之5第1 項之規定，本
    院審酌上開證據資料製作時之情況，尚無違法不當之瑕疵，
    認為適當，應得為證據。
二、本案經本院審理結果，認原審判決認事用法，均無違誤，量
    刑亦屬妥適，應予維持，爰依刑事訴訟法第373 條之規定，
    引用第一審判決書所記載之事實、證據及理由（詳如附件）
    。
三、按量刑輕重，係屬事實審法院得依職權自由裁量之事項，苟
    已斟酌刑法第57條各款所列情狀而未逾越法定刑度，不得遽
    指為違法（最高法院72年台上字第6696號判例意旨參照）。
    查原審判決審酌被告於被繼承人黃楊却死亡後，未循法定繼
    承程序，而行使偽造之取款條領取黃楊却帳戶內存款，足生
    損害金融機構對於帳戶資料管理之正確性，法治觀念有所不
    足，所為實屬不該；然犯後已坦承客觀犯行，復審酌其自陳
    提領款項係為支付黃楊却醫療、看護、喪葬、塔位等費用，
    此有天主教聖功醫療財團法人聖功醫院110年1月27日聖功醫
    字第1100000029號函暨醫療費用收費證明單、博愛人文禮儀
    公司請款單各1 份在卷可參，兼衡被告之犯罪動機、目的、
    手段，暨被告於警詢自述之教育程度及家庭經濟狀況，及如
    臺灣高等法院被告前案紀錄表所示之素行等一切情狀，量處
    有期徒刑2 月，並諭知易科罰金之折算標準。本院認原審判
    決認事用法，均無違誤，並已就刑法第57條各款所列情狀予
    以斟酌，均有卷證資料可資查核，量刑亦稱允當，並無裁量
    逾越或濫用之違法，應予維持。檢察官依告訴人之請求，認
    被告未依循法定繼承程序，就擅自以母親名義提領新台幣30
    2,000 元，迄今未與告訴人達成和解，且告訴人指稱上述款
    項並非用以支付塔位、醫療費、看護費等，原審未能審酌上
    情，而判處被告上述刑期，為保障告訴人刑事訴訟法上之地
    位，量刑部分宜再予其爭執之機會等情由提起上訴。經查被
    告於本院審理時已詳列被繼承人黃楊却喪葬事宜花費之明細
    ，其中雖有部分費用沒有收據可證，但從其所列花費明細項
    目，均是整個喪葬過程中必要之花銷，並未逾越現今民間相
    關習俗應有之開銷，且扣除被繼承人生前購買之塔位、牌位
    等費用，其餘費用已與被告提領之上述費用相當，告訴人一
    再質疑被告未將上述款項用以支付塔位、醫療費、看護費等
    ，並非有據；另告訴人於本院審理時並未到庭就量刑部分陳
    述意見，是其僅憑己意指陳原判決就影響量刑輕重之事實未
    盡調查之責，亦屬無據。綜上說明，本院認檢察官之上訴並
    無理由，應予駁回。
四、查被告前未曾因故意犯罪受有期徒刑以上刑之宣告，有被告
    前案紀錄表在卷可憑，並念及被告為要辦理母親即被繼承人
    黃楊却之喪事，因不知法律就擅自提領被繼承人名下之存款
    ，就法律層面雖有不妥，然因所領之款項確實用於有關喪葬
    事宜，足見被告並無佔為己有之私心，其經此教訓後，應知
    所警惕，信無再犯之虞，本院因認所宣告之刑以暫不執行為
    適當，併諭知緩刑2 年，以勵自新。
據上論斷，應依刑事訴訟法第455條之1第1 項、第3項、第373條
、第368條，判決如主文。
本案經檢察官尤彥傑聲請簡易判決處刑及提起上訴；經檢察官葉
容芳到庭執行職務。
中    華    民    國   110    年    11    月    24    日
                  刑事第九庭  審判長法  官  毛妍懿
                                    法  官  陳俊宏
                                    法  官  黃三友
以上正本證明與原本無異。
本判決不得上訴。
中    華    民    國  110    年     11    月    24    日
                                   書記官  林豐富
　
　
附件：110年度簡字第1352號判決書
臺灣高雄地方法院刑事簡易判決         110年度簡字第1352號
聲  請  人  臺灣高雄地方檢察署檢察官
被      告  黃漢宗  男  民國00年0月0日生
                    身分證統一編號：Z000000000號
                    住高雄市○○區○○路000巷00號
                    居高雄市○○區○○○街00巷0號
上列被告因偽造文書案件，經檢察官聲請以簡易判決處刑（109
年度偵字第22562 號），本院判決如下：
    主  文
黃漢宗犯行使偽造私文書罪，處有期徒刑貳月，如易科罰金，以
新臺幣壹仟元折算壹日。
    事實及理由
一、黃漢宗、黃瓊媛、黃漢忠均為黃楊却之子女，嗣黃楊却於民
    國108 年3 月21日1 時45分死亡，黃漢宗、黃瓊媛、黃漢忠
    等3 人自斯時起即共同繼承黃楊却之遺產。詎黃漢宗明知自
    己並無提領黃楊却名下金融帳戶內款項之權利，亦未徵得黃
    瓊媛、黃漢忠之同意或授權，竟意圖為自己不法之所有，基
    於詐欺取財、偽造私文書並持以行使之犯意，於108 年3 月
    21日9 時後某時許，持黃楊却名下高雄銀行股份有限公司建
    國分行（下稱高銀建國分行）000000000000號帳戶之存摺、
    印鑑章，至設於高雄市○○區○○○路000 號之高銀建國分
    行，並在該分行內，於具私文書性質之金融機構取款條之取
    款印鑑欄內盜蓋黃楊却之印鑑章，表示係黃楊却授權其自該
    帳戶提領新臺幣（下同）30萬2000元款項後，再將該偽造之
    取款條交予銀行承辦人員而行使之，使承辦人員誤認為其確
    經黃楊却授權提款，而據以辦理相關提款手續，足生損害於
    黃瓊媛、黃漢忠及該銀行對於黃楊却名下帳戶存款管理之正
    確性。
二、訊據被告黃漢宗固承認有於上開時、地，持上開帳戶存摺、
    印鑑章領取黃楊却帳戶內之30萬2000元，惟矢口否認有何詐
    欺取財、行使偽造私文書犯行，辯稱：我是母親的兒子，我
    為何不能去領，錢都是用在喪葬費用、辦理出院費用、看護
    費用、還有塔位等語。經查：
（一）黃漢宗、黃瓊媛、黃漢忠均為黃楊却之子女，而黃楊却於
      108 年3 月21日1 時45分死亡，黃漢宗於108 年3 月21日
      9 時後某時許，未經黃瓊媛、黃漢忠同意，持黃楊却名下
      高銀建國分行000000000000號帳戶之存摺、印鑑章，至設
      於高雄市○○區○○○路000 號之高銀建國分行，在取款
      條取款印鑑欄內蓋黃楊却之印鑑章，向銀行承辦人員提領
      30萬2000元等情，業據被告坦承在卷，核與證人即告訴人
      黃瓊媛於警詢、偵訊中證述相符，並有己身一親等資料、
      死亡證明書、高銀建國分行110 年1 月5 日高銀建字第11
      00000138號函暨取款條影本各1 份在卷可稽，此部分事實
      ，可以認定。
（二）按人之權利能力，始於出生，終於死亡，民法第6 條定有
      明文。被繼承人死亡時，其權利能力即喪失，權利主體已
      不存在，自不能以被繼承人名義為法律行為。縱被繼承人
      生前曾授權他人為之，亦因其死亡而授權關係歸於消滅，
      仍不得再以被繼承人之名義為法律行為。倘以被繼承人名
      義製作文書，當屬無權製作之偽造行為，若足以生損害於
      公眾或他人，即難辭偽造文書罪責（最高法院103 年度台
      上字第4452號判決意旨參照）。從而，雖然行為人在他人
      之生前，獲得授權、代為處理事務，一旦該他人死亡，授
      權關係即歸消滅，不得再以該他人之名義製作文書，縱然
      係處分行為人享有繼承權之遺產，仍無不同；否則，足致
      不明就裡之外人，誤認死者猶然生存在世，有害公共信用
      ，何況倘另有其他繼承人，將致此等繼承人權益有受損之
      虞（最高法院103 年度台上字第3142號判決意旨參照）。
      查被告之母黃楊却於108 年3 月21日死亡，且參酌被告、
      黃瓊媛之陳述及卷內卷證資料，均無其等拋棄繼承或喪失
      繼承權之情事，是黃楊却名下之財產，自其死亡之時起，
      應由其全體繼承人共同繼承，為公同共有。而被告於偵查
      中業自承：108 年3 月21日母親過世後，我去提領的，取
      款條上面的原留印鑑欄位上「黃楊却」的印文是我所蓋的
      ，我沒有跟銀行人員說黃楊却已經死亡等語，顯見被告隱
      匿黃楊却死亡事實逕行提款，使銀行人員因不知黃楊却已
      死亡而誤認係其本人或所授權之人提領，益徵被告主觀上
      確有行使偽造私文書、詐欺取財之犯意甚明。而被告為提
      款行為時復未徵得告訴人同意，已如上述，是被告持偽造
      黃楊却取款條加以行使，自有生損害於告訴人就遺產之分
      配管理，以及銀行對於客戶存款管理之正確性，足以認定
      。故被告上開所辯，不足採信。
（三）綜上，本案事證明確，被告犯行堪以認定，應依法論科。
三、核被告所為，係犯刑法第216 條、第210 條之行使偽造私文
    書罪、同法第339 條第1 項之詐欺取財罪。被告盜用黃楊却
    印章而偽造取款條之行為，為偽造私文書之部分行為；被告
    偽造取款條後向高銀建國分行不知情之承辦人員行使，該偽
    造之低度行為為行使之高度行為所吸收，均不另論罪。被告
    以一行為同時涉犯上開二罪，為想像競合犯，應從一重論以
    行使偽造私文書罪處斷。聲請意旨漏論詐欺取財罪，惟此等
    部分聲請意旨事實已有論及，且與業經聲請簡易判決處刑之
    罪名部分有裁判上一罪之關係，本為聲請簡易判決處刑效力
    所及，本院自應併予論斷如上，附此敘明。
四、爰以行為人之責任為基礎，審酌被告於被繼承人黃楊却死亡
    後，未循法定繼承程序，而行使偽造之取款條領取黃楊却帳
    戶內存款，足生損害金融機構對於帳戶資料管理之正確性，
    法治觀念有所不足，所為實屬不該；然犯後已坦承客觀犯行
    ，復審酌其自陳提領款項係為支付黃楊却醫療、看護、喪葬
    、塔位等費用，此有天主教聖功醫療財團法人聖功醫院110
    年1 月27日聖功醫字第1100000029號函暨醫療費用收費證明
    單、博愛人文禮儀公司請款單各1 份在卷可參，兼衡被告之
    犯罪動機、目的、手段，暨被告於警詢自述之教育程度及家
    庭經濟狀況，及如臺灣高等法院被告前案紀錄表所示之素行
    等一切情狀，量處如主文所示之刑，並諭知以新臺幣1000元
    折算1 日之易科罰金折算標準。
五、被告在提款單上蓋用之「黃楊却」印文，因係盜用黃楊却之
    印章蓋用而成，並非偽造之印章、印文，不在刑法第219 條
    所定必須沒收之列，自不予宣告沒收。另被告所偽造之取款
    條，因交付金融機構而行使，已非被告所有，亦不予宣告沒
    收。至被告於本案提領之30萬2,000 元，為被告、黃瓊媛、
    黃漢忠共同繼承之遺產，且依被告所述，以本案提領之金額
    支付黃楊卻之醫療、看護、喪葬、塔位等費用，已如前述，
    就提領金額之歸屬，被告與、黃瓊媛、黃漢忠間可提起民事
    訴訟解決，如於本案宣告沒收，對被告有過苛之虞，不予宣
    告沒收。
六、依刑事訴訟法第449 條第1 項前段、第3 項、第454 條第1
    項，刑法第216條、第210條、第339條第1項、第55條、第41
    條第1項前段，逕以簡易判決處刑如主文。
七、如不服本判決，應於收受送達判決之日起20日內，向本院提
    出上訴狀（須附繕本），上訴於本院管轄之第二審地方法院
    合議庭。
本案經檢察官尤彥傑聲請以簡易判決處刑。
中    華    民    國   110    年    6     月    4     日
                  高雄簡易庭    法  官  李爭春
以上正本證明與原本無異。
如不服本判決，應於判決送達之日起20日內向本院提出上訴書狀
。
中    華    民    國   110    年    6     月    4     日
                                書記官  李宗諺
附錄本案論罪科刑法條：
中華民國刑法第210條
（偽造變造私文書罪）
偽造、變造私文書，足以生損害於公眾或他人者，處 5 年以下
有期徒刑。
中華民國刑法第216條
（行使偽造變造或登載不實之文書罪）
行使第 210 條至第 215 條之文書者，依偽造、變造文書或登載
不實事項或使登載不實事項之規定處斷。
中華民國刑法第339條
（普通詐欺罪）
意圖為自己或第三人不法之所有，以詐術使人將本人或第三人之
物交付者，處 5 年以下有期徒刑、拘役或科或併科 50 萬元以
下罰金。
以前項方法得財產上不法之利益或使第三人得之者，亦同。
前二項之未遂犯罰之。